臺灣高等法院刑事判決　　　　　　　　 94年度上訴字第176號
上　訴　人
即　被　告　乙○○
上列上訴人因偽造文書案件，不服臺灣臺北地方法院93年度易字
第519號，中華民國93年11月19日第一審判決（ 起訴案號：臺灣
臺北地方法院檢察署93年度偵字第258號及移送併辦 ：93年度偵
字第1475號），提起上訴，本院判決如下：
    主  文
原判決撤銷。
乙○○共同行使偽造私文書，足以生損害於公眾及他人，處有期
徒刑壹年陸月。扣案偽造之「張文富」、「甲○○」國民
各壹張、偽刻「張文富」印章壹枚及「中華電信股份有限公司台
北北區營運處行動電話業務申請書」及「中華電信股份有限公司
室內電話業務申請書」上偽造「張文富」之簽名署押貳枚、印文
貳枚均沒收。
    事  實
一、乙○○因欠錢花用竟基於行使偽造特種文書之概括犯意：
  (一)乙○○於民國92年8月間 ，認識姓名年籍不詳綽號為「麥克
    」之成年男子，同年8月間某日 ，「麥克」在台北市西門町
    ，問乙○○要不要賺小錢幫忙去辦理申請行動電話及市內電
    話，乙○○當時因缺錢繳交房租，遂答應以新台幣（以下同
     ）3千元之代價為「麥克」申請辦理行動電話及市內電話，
    乙○○隨即在西門町某家照相館拍攝供製作國民
    照片，並於取得照片後隨手交給「麥克」。乙○○並與「麥
    克」共同基於偽造國民
    印文之犯意聯絡，由「麥克」持乙○○所交付之照片，在某
    不詳時間及地點，偽造「張文富 」名義上貼有乙○○照片1
    張之國民
    年月日：64年4月6日，
    ）1張，並在該張
    嗣「麥克」於92年9月1日上午10時許，打電話給乙○○約定
    於同日在台北市○○路錢櫃ＫＴＶ門口碰面，「麥克」當場
    交給乙○○上揭偽造之
    張文富」之印章1枚 ，為供申請行動電話及室內電話使用，
    乙○○竟與「麥克」基於行使偽造國民
    文書之犯意聯絡，由乙○○於同日16時50分許，持前開偽造
    之「張文富」國民
    北市○○○路○段216號之中華電信股份有限公司（下稱中華
    電信建國北路服務中心），冒用張文富名義，在「中華電信
    股份有限公司台北北區營運處行動電話業務申請書」及「中
    華電信股份有限公司室內電話業務申請書 」各1紙之當事人
    欄內，偽填內容不實之年籍資料，並接續於「新客戶簽章欄
    」及「原客戶簽章欄」內偽造「張文富」之簽名2枚，及以
    前開偽刻之「張文富」之印章偽造「張文富」之印文2 枚，
    偽造上開「中華電信股份有限公司台北北區營運處行動電話
    業務申請書」及「中華電信股份有限公司室內電話業務申請
    書」之表示要申請行動電話及室內電話意思之私文書後，連
    同偽造之「張文富」國民
    服務中心申請行動電話及室內電話而加以行使，均足以生損
    害於戶政機關關於國民
    中華電信公司。事經承辦人員陳貞瑱察覺該國民
    ，經報警到場處理，而查悉上情，並場扣得偽造之「張文富
    」國民
  (二)乙○○於92年間7、8月間於朋友聚會所認識之姓名年籍不詳
    自稱為「林文龍」或「小四」之成年男子，於92年10月9 日
    某時許，「林文龍」或「小四」之人打電話給乙○○，問乙
    ○○要不要賺小錢幫忙去辦理汽車駕駛執照，乙○○當時因
    缺錢欲想買補品給懷孕中之女友使用，遂答應以 5千元之代
    價前往監理站辦理汽車駕駛執照，二人於是約定同日10時許
    在台北市捷運站忠孝、復興站前之錢櫃ＫＴＶ門口碰面，乙
    ○○明知「林文龍」或「小四」所交付甲○○名義之國民身
    分證（
    月27日，
    ，竟與「林文龍」或「小四」基於行使偽造國民
    意聯絡，由乙○○於同日11時50分許，持前開偽造之「甲○
    ○」國民
    總局台北市監理處（下稱台北市監理處）之門口見北都豐田
    汽車敦北營業所之王英隆可代辦監理業務，遂冒稱黃先生以
    200元之代價將前開偽造「甲○○ 」之國民
    情之王英隆代辦補發汽車駕駛執照業務，王英隆持前開偽造
    之「甲○○」國民
    使，足以生損害於於戶政機關關於國民
    確性、甲○○及台北市監理處。經台北市監理處人員識破該
    「甲○○」之國民
    情，並當場扣得前開偽造之「甲○○」國民
二、案經台北市政府警察局移送台灣台北地方法院檢察署檢察官
    偵查起訴及台北市政府警察局中山分局移送台灣台北地方法
    院檢察署檢察官移送併辦。
    理  由
一、上揭犯罪事實(一)之部分 ，業據上訴人即被告乙○○於92年9
    月1日在警詢中供稱 ：我與麥克於上個月認識，於西門町認
    識，於今日十時許麥克打電話給，叫我去中華路錢櫃門口見
    面（詳見偵字第1475號卷第16頁反面）；偵查中供稱：自稱
    麥克者，問我有小條的（指小錢）要不要賺，我因缺錢，他
    就叫我到西門町去照像，相片他拿去；印章（指張文富名義
    之印章）他們刻的（詳見核退字第2427號卷第10頁反面、11
    頁）；於原審供稱：我知道張文富的
    的
    ）；於本院供稱：當時我沒有通訊地址，警察說沒有通訊地
    址會傳不到，叫我按照張文富
    不會有事，我跟他說我朋友住在那裡，所以叫我寫那裡（詳
    見本院卷第36頁、37頁）。再被告確實持上前開偽造之「張
    文富」國民
    建國北路服務中心，冒用張文富名義，表示要申請行動電話
    及室內電話意思等情，亦據證人陳貞瑱於警詢中（詳見偵字
    第1475號卷第23頁）證述在卷，復有扣案之偽造貼有被告相
    片之張文富名義國民
    證，而該張
    上之「內政部印」、底紋圖案及印刷字跡與
    符，而判定整張
    月13日刑鑑字第214249號鑑驗通知書1紙附卷可稽（見偵字
    第1475卷第2頁、3頁），及「中華電信股份有限公司台北北
    區營運處行動電話業務申請書」及「中華電信股份有限公司
    室內電話業務申請書」各1紙在卷可稽（見偵字第1475號卷
    第23頁、25頁）。綜上，依被告上揭所供，可見係由被告提
    供自身之照片及其朋友之地址，供綽號「麥克」之人偽造上
    揭扣案之張文富名義之
    之人，要以其名義偽造
    富名義之
    事警察局上揭鑑驗通知書可參，而一般持有
    知悉
    ，自具有相當社會生活經驗，其當知悉國民
    內政部印」之印文乙節，而被告既同意綽號「麥克」者要以
    其所提供之照片及地址來偽造
    號「麥克」者亦會一併偽造
    。蓋若不在
    之
    敢持該偽造之
    之的行使，可見被告對該偽造之
    ，準此足徵被告對綽號「麥克」者在上揭扣案之
    造「內政部印」之印文乙節，應有知悉並同意之。另觀被告
    於警訊及偵查中均供稱：麥克叫我去辦理這件事，要給我3
    千元（詳見偵字第1475號卷第15頁、核退字第2427號卷第11
    頁），並參酌被告於警詢及原審均供稱其所持有張文富的身
    分證、印章是麥克交付的等情（詳見偵字第1475號卷第21頁
    反面、原審卷第91頁、92頁），足見被告於原審所供因其欠
    綽號「小四」10萬元，其才以張文富名義辦理行動電話；照
    片可能是「小四」去其家拿的云云，顯係意圖飾卸偽造身分
    證犯行之詞，自不足採信。又被告於警詢中已供明「麥克」
    係於92年9月1日上午10時許，打電話約被告在台北市○○路
    錢櫃ＫＴＶ門口見面，參諸被告於交付照片給「麥克」後，
    迄92年9月1日見面時，被告並未另與「麥克」見面，準此足
    徵「麥克」交付偽造之張文富名義之
    92年9月1日見面後所交付，準此足徵被告於原審稱：麥克係
    在錦州街將偽造之張文富
    被告因距離案發時間已1年多，其記憶較為模糊所致。是本
    件綽號「麥克」者交付偽造之張文富名義之
    被告之時間、地點，堪認應係在92年9月1日上午10許，在台
    北市○○路錢櫃ＫＴＶ門口見面之後。綜上所述，可見被告
    此部分犯行，足堪認定。
二、上揭犯罪事實(二)之部分，被告否認有何行使偽造特種文書之
    犯行，辯稱：伊並不知甲○○之國民
    時是跟朋友「小四」一起去台北市監理處，甲○○之國民分
    證是「小四」交給王英隆的，伊在旁邊並不知道「小四」所
    交付之甲○○國民
  (一)被告將偽造之甲○○國民
    代辦汽車駕駛執照補發業務等情，業據證人王英隆於原審證
    稱：伊當時和客戶聊天，被告走過來說要辦理駕照遺失補辦
    業務，當時被告自稱姓黃，伊看
    被告說是要幫朋友辦，被告說有事無法辦理，要伊辦好後打
    電話通知，伊當時跟被告說辦理汽車駕照補發業務，規費及
    代辦費各200元，被告就拿1千元給伊，當時是被告一個人走
    過來主動跟伊講，當時現場並沒有其他人等語（詳見原審卷
    第78至82頁），是被告辯稱當時國民
    」之人交給王英隆，非伊親自交付，且現場有其他人云云，
    顯為卸責之詞，應不足採。
  (二)再被告於偵查時供稱：是林文龍問伊說要不要賺小錢，伊說
    好，林文龍就打電話給他朋友，他朋友就拿證件及 1千元給
    伊要伊去辦理駕照等語（詳見核退字第3169號偵查卷第 7頁
    ）；及於原審供稱：伊朋友小四跟伊講，問伊要不要賺錢，
    他朋友叫他幫忙辦東西，要伊陪他去，後來伊想說伊未婚妻
    要買補品，伊問小四多少錢，小四說要給伊5千元 ，且當時
    小四拿
    是他朋友的，因為伊想小四要給伊5千元 ，伊想會有問題，
    所以不敢拿給汽車代辦公司辦理，伊當時覺得
    怪的等語（詳見原審卷第84至85頁）。按依被告所言，衡情
    被告理應明知「林文龍」或「小四」所交付之「甲○○」國
    民
    達5千元之代價委託被告辦理汽車駕照補發業務 ，且被告亦
    稱覺得
    四」所交付之「甲○○」國民
    應不足採信。
  (三)此外，復有扣案之偽造貼甲○○名義國民
    證，而該張
    之「內政部印」、底紋圖案及印刷字跡與
    ，而判定整張
    日刑鑑字第0920212696號鑑驗通知書1紙附卷可稽（ 見偵字
    第258號偵查卷第6至7頁）。是被告此部分之犯行，亦堪認
    定。
三、核被告所為，(一)其偽造張文富名義之國民
    係犯刑法第216條、第212條行使偽造特種文書罪及同法第21
    8條第1項偽造公印文罪；(二)其行使偽造甲○○國民
    行為，係犯刑法第216條、第212條行使偽造特種文書罪；(三)
    其行使偽造之張文富名義申請書私文書之行為，係犯刑法第
    216條、第210條之行使偽造私文書罪。被告偽造張文富之署
    押於前開申請書上而偽造完成張文富名義之申請書之行為，
    係屬偽造私文書行為之一部，不另構成偽造署押之罪；其偽
    造私文書進而行使，該偽造私文書之低度行為應為行使之高
    度行為所吸收，亦不另論罪。被告先後二次行使偽造國民身
    分證之行為，時間緊接，手段相同，觸犯構成要件相同之罪
    名，應係基於概括犯意為之，為連續犯，應從一重依行使偽
    造張文富名義
    216條、212條行使偽造張文富名義
    造公印文罪間，具有方法結果之牽連關係，應從一重依偽造
    公印文罪處斷。又被告上揭偽造公印文罪與上揭行使偽造私
    文書罪間，亦具有方法結果之牽連關係，應從情節較重之行
    使偽造私文書罪處斷。被告與前述綽號「麥克」之成年男子
    ，就前開行使偽造特種文書、偽造公印文及行使偽造私文書
    犯行，及與前述綽號「林文龍」或「小四」之人就行使偽造
    特種文書之犯行均分別有犯意聯絡及行為分擔，分別為共同
    正犯。被告利用不知情之王英隆行使偽造甲○○之國民身分
    證為間接正犯。
四、原審據以論科，固非無據。惟原審就被告偽造公印文部分，
    漏未論處，自有未合。被告上訴否認部分犯行並指摘原審判
    決量刑太重云云，雖無理由，惟原審判決既有上揭可議之處
    ，自無可維持，應由本院撤銷改判。爰審酌被告連續持上開
    偽造證件冒名行使，惡性非小，且被告於本院審理時，並稱
    其在偵查中向檢察官陳明要當污點證人遭拒時，即當場以三
    字經辱罵檢察官（本院卷第36頁），由此可見被告氣焰之囂
    張，足見被告犯後並無悔意，及其犯罪手段、品行、智識程
    度等一切情狀，量處如主文第二項所示之刑，以資懲儆。扣
    案偽造之「張文富」、「甲○○」國民
    告與共犯所有供犯罪所用之物，均依刑法第38條第1項第2款
    沒收；另偽刻「張文富」印章1枚及「 中華電信股份有限公
    司台北北區營運處行動電話業務申請書」及「中華電信股份
    有限公司室內電話業務申請書」上之「新客戶簽章欄」及「
    原客戶簽章欄」內偽造「張文富」之簽名署押2枚 、蓋有偽
    造「張文富」之印文2枚，均應依刑法第219條沒收之。至於
    上揭偽造之
    知沒收
    知，併此敘明。又檢察官移送併辦部分即上揭犯罪事實(一)部
    分（93年度偵字第1457號），與起訴部分，如上所述，具有
    裁判上一罪關係，本院應併與審酌，附此敘明。
五、被告經合法通知，無正當理由，於最後審理期日未到庭，爰
    不待其陳述，逕行判決，併此敘明。
據上論斷，應依刑事訴訟法第369條第1項前段、第371條、第364
條、第299條第1項前段，刑法第28條、216條、第210條 、第212
條、第218條第1項、第55條、第38條第1項第2款、第219條 ，罰
金罰鍰提高標準條例第1條前段，判決如主文。
本案經檢察官謝英民到庭執行職務。
中　　華　　民　　國　　94　　年　　4 　　月　　27　　日
　　　　　　　　　刑事第二十二庭審判長法　官 黃瑞華
　　　　　　　　　　　　　　　　　　  法　官 蔡明宏
　　　　　　　　　　　　　　　　　　  法　官 陳憲裕
以上正本證明與原本無異。
如不服本判決，應於收受送達後十日內向本院提出上訴書狀，其
未敘述上訴之理由者並得於提起上訴後十日內向本院補提理由書
（均須按他造當事人之人數附繕本）。
                                      書記官  劉育妃
中　　華　　民　　國　　94　　年　　4 　　月　　28　　日
附錄本案論罪科刑法條全文：
刑法第210條：
偽造、變造私文書，足以生損害於公眾或他人者，處五年以下有
期徒刑。
刑法第212條
偽造、變造護照、旅券、免許證、特許證及關於品行、能力服務
或其他相類之證書、介紹書，足以生損害於公眾或他人者，處一
年以下有期徒刑、拘役或三百元以下罰金。
刑法第216條
 (行使偽造變造或登載不實之文書罪)行使第條至第條之文書者，
依偽造、變造文書或登載不實事項或使登載不實事項之規定處斷
。
刑法第218條
偽造公印或公印文者，處五年以下有期徒刑。
盜用公印或公印文足以生損害於公眾或他人者，亦同。
